臺灣臺北地方法院民事判決　　　　　　 100年度訴字第3324號
原　　　告　晶發光電股份有限公司
法定代理人　張亦中
訴訟代理人　彭義誠律師
複　代理人　邱雅文律師
被　　　告　全一運通股份有限公司
法定代理人　張光
被　　　告　全運通有限公司
法定代理人　蕭家保
上列當事人間請求債務不履行損害賠償事件，本院於民國100年
10月18日言詞辯論終結，判決如下：
    主      文
被告全運通有限公司應給付原告新臺幣壹佰肆拾壹萬柒仟壹佰
玖拾捌元，及自民國一百年六月十八日起至清償日止，按週年利
率百分之五計算之利息。
原告其餘之訴駁回。
訴訟費用由被告全運通有限公司負擔百分之五十，餘由原告負
擔。
本判決第一項於原告以新臺幣肆拾柒萬仟元為被告全運通有
限公司供擔保後，得假執行；但被告全運通有限公司如以新臺
幣壹佰肆拾壹萬捌仟元為原告預供擔保，得免為假執行。
原告其餘假執行之聲請駁回。
    事實及理由
壹、程序部分
一、按訴狀送達後，原告不得將原訴變更或追加他訴。但請求之
    基礎事實同一者，不在此限，民事訴訟法第255條第1項第2
    款。查原告起訴時主張被告因重大過失而遺失託運貨物，基
    於民法第634條、第227條第2項規定，聲明請求被告連帶給
    付原告美金98,137.1元，及自起訴狀繕本送達之翌日起至清
    償日止，按週年利率5%計算之利息；嗣原告將請求之貨幣種
    類由美金變更為新臺幣，變更聲明為請求被告連帶給付原告
    新臺幣2,834,396元，及自起訴狀繕本送達之翌日起至清償
    日止，按週年利率5%計算之利息，經核原訴與變更之訴，請
    求之基礎事實均相同，揆諸前揭規定，應予准許，合先敘明
    。
二、按「民事事件，涉及香港或澳門者，類推適用涉外民事法律
    適用法。涉外民事法律適用法未規定者，適用與民事法律關
    係最重大牽連關係地法律。」，香港澳門關係條例第38條定
    有明文。查本件系爭航次為自臺灣運送至香港，故本件就地
    的部分涉及香港，且原告起訴主張者為其與被告間之運送契
    約法律關係，核本件性質屬於涉外私法案件，揆諸前揭規定
    ，本件有涉外民事法律適用法之適用。又涉外民事法律適用
    法於民國99年5月26日經修正公布、公布後1年即100年5月26
    日施行，而本件運送行為係發生於99年12月間，是本件仍適
    用修正前舊法。次按「法律行為發生債之關係者，其成立要
    件及效力，依當事人意思定其應適用之法律。當事人意思不
    明時，同國籍者依其本國法，國籍不同者依行為地法，行為
    地不同者以發要約通知地為行為地，如相對人於承諾時不知
    其發要約通知地者，以要約人之住所地視為行為地。前項行
    為地，如兼跨二國以上或不屬於任何國家時，依履行地法。
    」，99年5月26日修正公布前涉外民事法律適用法第6條定有
    明文。查本件託運人為原告及運送人即被告均屬我國籍，有
    公司登記資料查詢在卷可佐，雙方就運送關係亦未有合意適
    用法律之特約，則依法當事人意思不明，同國籍者依其本國
    法，故本件運送契約法律關係之準據法應適用中華民國之法
    律，合先敘明。
貳、實體部分
一、原告起訴主張：
  (一)中外運全一快遞集團（下稱全一快遞集團）為一營運範圍主
    要為臺灣、大陸及香港之航空貨運集團，其於臺灣所設之營
    業單位為被告全一運通股份有限公司（下稱全一公司）及被
    告全運通有限公司（下稱全公司）。原告於民國99年12
    月2日將附表所示價值美金98,137.1元之貨物（下稱系爭貨
    物）委託被告運送予地址位於香港九龍灣常悅道20號環球工
    商大廈619室之鴻勝電子（香港）公司（Hung shing elec-
    tronic（hk）Co），被告收受貨系爭物後，於99年12月3日
    先將系爭貨物自臺北運至全一快遞香港分公司位於九龍灣宏
    通街一號之地址，再由全一快遞香港分公司派發系爭貨物。
    惟全一快遞香港分公司於派發系爭貨物時，誤將chung yue
    road錯認為cheung yue road（長沙灣長裕街），而將系爭
    貨物分派於運送長沙灣地區貨物之車牌號碼KL7881號貨車上
    ，該車司機林志和於將車上貨物運抵長沙灣交與同事派送時
    ，即發覺全一快遞香港分公司誤將系爭貨物派送至錯誤運輸
    路線，而非屬其運送路線之貨物，然林志和仍未立即將系爭
    貨物送回公司重新派送，而繼續至葵涌華新街華達工業公司
    發送其車上之其他貨物，當林志和將貨車開抵華新街華達工
    業大廈之貨車卸貨平台之C座141號車位，並於99年12月3日
    下午2時40分左右將貨車後車廂尾板降下，取出該大廈之貨
    物運送而離開貨車時，忘記將尾板升起，而將系爭貨物暴露
    於人人皆可任意取走之情狀，當林志和於同日下午3時30分
    返回貨車時，即發覺系爭貨物已失竊。就系爭貨物因被告運
    送過程中之重大過失而遺失之損失，原告雖屢次與被告商談
    後續處理方式，然被告卻多所推託。而系爭貨物於交付時目
    的地之價值為美金98,137.1元，則被告自應因系爭貨物之喪
    失賠償原告美金98,137.1元，以起訴時美金兌換新臺幣之匯
    率為1：28.882計算，換算成新臺幣為2,834,396元。
  (二)被告全一公司及被告全公司係同一事業體，應負連帶責任
    ：
    全一快遞集團為一航空貨運集團，於臺灣之營業單位為被告
    全一公司及全公司，被告全一公司法定代理人張光及被
    告全公司法定代理人蕭家保之名片完全套用全一運通之名
    片版面，且職務名稱皆為經理，其上同有「全一快遞」等中
    英文商標、名稱，二公司網址亦同為「www.apex100.com」
    ，顯見兩者僅係因高雄、臺北不同駐點而名稱異同，實則為
    同一事業體，責任無從切割，對外自應連帶負責。
  (三)原告誤植收件人地址與否與本件無涉：
    被告全一公司之香港分公司於派發系爭貨物時，誤將常悅道
    之chung yue road錯認為cheung yue street（長沙灣長裕
    街），而將系爭貨物分派於運送長沙灣地區貨物之貨車上。
    另「Room 619, Global IndustrialBldg, NO20,Chung Yue
    Road,Kowloon Bay, HK」之地址係由鴻勝電子（香港）公司
    所提供，原告係自99年7月20日開始即數次委由被告運送出
    貨至上址，被告從未反應因地址問題而無法送達，實際狀況
    亦均有安全送達，為何唯獨於本件爭執，顯係被告臨訟推托
    之詞。退步言，縱原告有所誤植，僅需聯繫更正即可，與系
    爭貨物遭竊無關。
  (四)被告不得主張責任限制：
    被告雖以系爭提單背面運輸條款第11條「…於本件運送條件
    之APEX對委託寄件之損害賠償支付不超過100美元或其同等
    金額…」之約定為責任限制之抗辯，然原告稱前此並未見過
    系爭提單之背面運輸條款，原告否認該提單之背面運輸條款
    之真正。縱該背面運輸條款為真正，然原告並未明示同意此
    等背面運輸條款所載內容，況系爭提單左下角僅以蠅頭小字
    註明「…填寫本單前請閱讀背面說明條款，您的簽名意味你
    已閱讀並接受約定…」，而該處僅有原告承辦人楊淑媛簽名
    ，楊淑媛並無代表原告同意該條款之權限，且楊淑媛簽名僅
    係針對該提單正面所載之收件人資料是否記載無誤為確認，
    是該等條款對原告自無拘束力。
  (五)爰依民法第634條前項、第638條第1項、民法第227條第2項
    、民法第224條之規定，聲明請求：被告應連帶給付原告新
    臺幣2,834,396元，及自起訴狀繕本送達之翌日起至清償日
    止，按週年利率5%計算之利息；願供擔保，請准宣告假執行
    。
二、被告全一公司則以：伊並非系爭運送契約之當事人，無須連
    帶負損害賠償責任等語置辯，並答辯聲明：原告之訴及其假
    執行之聲請均駁回；如受不利判決，願供擔保請准宣告免為
    假執行。
三、被告全公司則以：
  (一)原告未告知是貴重物品，且請求金額過高：
    原告出貨時亦未告知系爭貨物為貴重物品，致被告未能相應
    處理，而依照一般快遞作業操作及收費，是系爭貨物之運費
    共計新臺幣1,905元，然原告請求被告賠償金額為新臺幣2,8
    34,396元，與本件收取運費新臺幣1,905元不成比例，請求
    金額實屬過高。
  (二)系爭運送契約第11條責任限制之約定對兩造有拘束力：
    依據系爭運送契約STANDARD CONDITIONS OF CARRIAGE條款
    第11條約定，被告對委託寄件之損害遺失賠償不超過100美
    元或其同等同金額，該約款並經原告同意；被告在不違反公
    序良俗及法律、國際公約等規定下，與原告預先約定損害賠
    償，讓原告於委託被告前皆已充份了解貨運承攬的運送風險
    及貨損處理辦法的慣例，俾原告進行風險管理，安排保險事
    宜，已盡雙方權益之均衡。今原告向被告求償近新臺幣300
    萬元之天價賠償，應考量運費之對價乃運送行為，而非被運
    送之貨物，然當損害發生時被告卻被要求以貨物價值賠償，
    實非合理。
  (三)原告就損害之發生與有過失：
    本件因原告將收件人地址九龍灣之「SHEUNG YUET ROAD」（
    常悅道）誤繕為CHUNG YUE ROAD，被告香港分公司分檢時誤
    為是長沙灣之CHEUNG YUE STREET（長裕街），因而由專門
    交接長沙灣之車號KL7881號卡車帶往長沙灣區，至長沙灣區
    交接時外務發現系爭貨物並非該區所屬，即交回該KL7881號
    卡車內，準備帶回再做更正分派，然KL7881號卡車除交接長
    沙灣貨件任務外，另有一票貨須送至葵涌華星街華達工業大
    廈，進入該大廈卸貨平台C座141號的落貨區，用手推車推出
    車箱，上樓派送，離開時未將昇降尾板歸回原位，送完貨返
    回貨車時，即發現系爭貨物失竊，報警後警方及公證行有查
    閱相關之監視錄影，但因設置角度之故，而無線索，是原告
    誤繕地址，因而導致系爭貨物失竊意外，且原告出貨時亦未
    告知系爭貨物為貴重物品，致被告未能相應處理，而依照一
    般快遞作業操作及收費，綜上，原告對於損害之發生亦有過
    失存在。
  (四)並答辯聲明：原告之訴及其假執行之聲請均駁回；如受不利
    判決，願供擔保請准宣告免為假執行。
四、不爭執之事實：
    查原告於99年12月2日在臺灣委託運送附表所示之「晶粒」
    貨物即系爭貨物一箱至香港，該箱貨物重14.4公斤、長37公
    分×寬49.5公分×高26公分、運費1,905元，記載「收件人
    地址」為「Room 619, Global Industrial Bldg NO.20,
    Chung Yue Road,Kowloon Bay, HK」，價值美金98,137.1元
    ，經中國航空公司第CI0601號班機於99年12月3日運抵香港
    ，全一快遞香港公司之履行輔助人將系爭貨物交付予負責交
    接長沙灣之車號KL7881號卡車帶往長沙灣區，至長沙灣區交
    接時外務發現系爭貨物並非該區所屬，即交回該KL7881號卡
    車內，KL7881號卡車除交接長沙灣貨件任務外，另有一票貨
    須送至葵涌華星街華達工業大廈，該卡車進入該大廈卸貨平
    台C座141號的落貨區，該卡車司機林志和用手推車推出車箱
    ，上樓派送，離開時未將昇降尾板歸回原位，送完貨返回貨
    車時，即發現系爭貨物已失竊之情，為兩造所不爭執，並有
    系爭提單（見本院卷第19頁）、盛平公證行有限公司出具之
    初步公證意見（見本院卷第20至24頁）、林志和於香港葵涌
    警署做成之筆錄（見本院卷第25至27頁）、發票（見本院卷
    第28頁）均影本各一份為證，堪信事實。
五、原告主張其於99年12月2日委託被告運送系爭貨物，因被告
    履行輔助人之重大過失，致系爭貨物遺失，而被告二公司均
    屬全一快遞集團，屬同一事業體，應連帶賠償原告之損害等
    情，被告則以前詞置辯。是本件爭點為：被告二公司是否均
    為運送契約之運送人而應負連帶責任？系爭貨物是否屬於貴
    重物品？被告全公司對系爭貨物之喪失是否應負損害賠償
    責任？系爭提單背面所載限制責任條款是否有效？原告得請
    求之金額為何？原告是否與有過失？茲分述如下：
  (一)被告二公司是否均為運送契約之運送人而應負連帶責任？
  1.原告主張其於99年12月2日係委託被告二公司運送系爭貨物
    之情，為被告所否認，並辯稱：原告係委託被告全公司運
    送系爭貨物，被告全一公司並非系爭運送之運送人等語，查
    證人即原告公司承辦本件運送事宜之楊淑媛於本院具結證稱
    ：系爭貨物是伊找被告全公司運送，伊會通知被告全公
    司前來取貨，代為報關出口等語（見本院卷第88頁背面），
    足認原告係委託被告全公司運送系爭貨物，被告全一公司
    並非運送人，其與原告間就系爭貨物並無運送等契約關係。
  2.原告主張全一快遞集團為一航空貨運集團，於臺灣之營業單
    位為被告全一公司及全公司，顯見兩者僅係因高雄、臺北
    不同駐點而名稱異同，實則為同一事業體，責任無從切割，
    對外自應連帶負責等情，並提出被告全一公司簡介（見本院
    卷第12至15頁）、被告全公司簡介（見本院卷第16至18頁
    ）、蕭家保及張光群名片（見本院卷第75、76頁）均影本各
    一份為憑，且稱從上開名片中可見被告全一公司法定代理人
    張光及被告全公司法定代理人蕭家保之名片完全套用全
    一運通之名片版面，且職務名稱皆為經理，其上同有「全一
    快遞」等中英文商標、名稱，被告二公司網址亦同為「www.
    apex100.com」。惟查，被告二公司係分別依我國公司法所
    設立登記之公司，係個別獨立之法人組織，有不同之人格，
    並非無獨立人格之內部組織單位，且依民法第272條規定：
    「數人負同一債務，明示對於債權人各負全部給付之責任者
    ，為連帶債務。無前項之明示時，連帶債務之成立，以法律
    有規定者為限。」，而原告並未舉證證明被告二公司有明示
    就系爭貨物之運送對原告負連帶責任，亦未主張依何法律規
    定，被告二公司就此對原告應負連帶責任，從而，原告主張
    被告二公司僅分別是全一快遞集團之高雄、臺北駐點而已，
    與全一快遞公司為同一事業體，對外應負連帶責任云云，顯
    屬無所據。
  3.按稱承攬運送人者，謂以自己之名義，為他人之計算，使運
    送人運送物品而受報酬為營業之人；又就運送全部約定價額
    ，或承攬運送人填發提單於委託人者，視為承攬人自己運送
    ，不得另行請求報酬，民法第660條第1項、第664條分別定
    有明文。查依系爭提單之記載，被告全公司係為顧客將貨
    品交給指定之航空公司運送（見本院卷第65、85頁），且被
    告全公司之登記營業項目為航空貨運承攬業，此有高雄市
    政府公司變更登記表可稽（見本院卷第43頁），故被告全
    公司係承攬運送人，亦即航空貨運承攬業者，又被告全公
    司與原告就系爭貨物之運送全部約定價額，且填發系爭提單
    予原告，揆諸前揭規定，視為被告全公司自己運送，因此
    ，被告全公司應負運送人責任。
  (二)系爭貨物是否屬於貴重物品？被告全公司對系爭貨物之喪
    失是否應負損害賠償責任？
  1.按運送人對於運送物之喪失、毀損或遲到，應負責任，但運
    送人能證明其喪失、毀損或遲到，係因不可抗力或因運送物
    之性質或因託運人或受貨人之過失而致者，不在此限；又金
    錢、有價證券、珠寶或其他貴重物品，除託運人於託運時報
    明其性質及價值者外，運送人對於其喪失或毀損，不負責任
    ，民法第634條、第639條第1項分別定有明文。次按民法第6
    39條第1項所謂運送人不負責任，係指不負民法第634條之「
    無過失」責任而言，非謂於運送人有故意或過失之情形下，
    就貨物之喪失或毀損，均不須負其責任，換言之，運送人就
    民法第639條所定之貴重物品之喪失或毀損，如有故意或過
    失之可歸責事由，自仍須負債務不履行之責任，此有最高法
    院95年度台上字第2469號、99年度台上字第814號判決可資
    參照。再者，債務人之代理人或使用人，關於債之履行有故
    意或過失時，債務人應與自己之故意或過失負同一責任，民
    法第224條第1項亦定有明文。
  2.所謂貴重物品係指相對於其他一般物品，於相同之容積與重
    量下，價值特別高之物。查系爭貨物一箱，重14.4公斤，長
    37公分×寬49.5公分×高26公分，價值美金98,137.1元，詳
    如前述，依本件原告起訴日即100年6月2日美元對新臺幣匯
    率1比28.882計算，此有臺灣銀行歷史匯率查詢表可佐（見
    本院卷第97頁），折合為新臺幣2,834,396元（98,137.1×2
    8.882＝2,834,396，元以下四捨五入），價值不低，而縱使
    認係貴重物品，揆諸前揭規定及最高法院判決，被告全公
    司就系爭貨物運送之履行如有故意或過失之可歸責事由，仍
    須負債務不履行之責任，且其代理人或使用人亦即履行輔助
    人，關於債之履行有故意或過失時，被告全公司應與自己
    之故意或過失負同一責任。
  3.按民法上所謂過失，以其欠缺注意之程度為標準，可分為抽
    象的過失、具體的過失，及重大過失三種，應盡善良管理人
    之注意（即依交易上一般觀念，認為有相當知識經驗及誠意
    之人應盡之注意）而欠缺者，為抽象的過失，應與處理自己
    事務為同一注意而欠缺者，為具體的過失，顯然欠缺普通人
    之注意者，為重大過失，故過失之有無，抽象的過失，則以
    是否欠缺應盡善良管理人之注意定之，具體的過失，則以是
    否欠缺應與處理自己事務為同一之注意定之，重大過失，則
    以是否顯然欠缺普通人之注意定之，此有最高法院42年台上
    字第865號判例意旨可資參照。查系爭貨物喪失之原因，是
    因被告全公司之履行輔助人，以KL7881號卡車載送系爭貨
    物與另一票須送至香港葵涌華星街華達工業大廈之貨物，因
    先派送該另一票貨物，而進入前述大廈卸貨平台C座141號的
    落貨區，該卡車司機林志和用手推車推出車箱，上樓派送，
    離開時疏失未將昇降尾板歸回原位，送完貨返回貨車時，發
    現系爭貨物已失竊之情，詳如前述，亦即將系爭貨物暫放置
    在前述卡車內而離開前往他處派送貨物時，疏忽未將該卡車
    昇降尾板歸回原位，致使系爭貨物置於無人看管而人人可取
    得狀態。準此，從載貨卡車上卸下部分貨物，部分貨物仍留
    在卡車內，而欲離開該卡車並進入大廈裡分送貨物之情況下
    ，依一般普通人之常識，當知悉在卸下部分貨物後，需將車
    後門關閉或昇降尾板歸回原位，否則車內剩下之貨物，將處
    於無人看管而人人可取得狀態，即易遭人竊取而喪失，因此
    ，被告全公司之履行輔助人之前揭疏失，顯然欠缺一般普
    通人之注意，而有重大過失之情事。
  (三)系爭提單背面所載限制責任條款是否有效？原告得請求之金
    額為何？
  1.按運送人交與託運人之提單或其他文件上，有免除或限制運
    送人責任之記載者，除能證明託運人對於其責任之免除或限
    制明示同意外，不生效力，民法第649條定有明文，又該條
    所稱之「明示同意」，係指除積極明確表示同意外，不得以
    沈默或無反對而推論為同意，是以運送人仍應就託運人已對
    於系爭託運單背面之限制責任條款有明示同意乙節負舉證責
    任（最高法院96年度台上字第2525號判決參照）。
  2.系爭提單背面條款第11條固記載：「於本運送條件之APEX（
    指被告全公司）對委託寄件之損害賠償支付不超過100美
    元或其同等金額…。」（見本院卷第65、85頁），此乃屬限
    制被告全公司賠償責任之記載，揆諸前揭規定，被告全
    公司須證明原告就此條款有明示同意，原告始受該條款之拘
    束。查系爭提單上「寄件人簽名」欄有原告公司員工楊淑媛
    之簽名；其上方一欄記載：「填寫本單前請閱讀背面說明條
    款。您的簽名意味著你已閱讀並接受約定。」；再上一方一
    欄係收件人之「聯系人」，有該提單可考（見本院卷第63頁
    ），是依系爭提單之形式觀之，寄件人簽名欄與前揭告知閱
    讀背面條款並接受約定欄，既屬不同欄位，則原告之承辦人
    員在寄件人欄簽名，難謂原告已明示同意系爭提單之背面條
    款。又證人楊淑媛於本院證稱：伊是原告的員工，擔任資材
    處進出口課的員工，負責進出口業務，任職迄今3年多，系
    爭提單上寄件人「楊淑媛」係伊所簽，因原告與全公司有
    長期配合，全公司有提供已印刷公司資料之空白提單予原
    告，但伊等不會去看背面之制式英文說明，全公司亦無提
    供中文翻譯本，也未曾向伊等提示該英文條款，伊在系爭提
    單上簽名，僅是確認系爭提單正面資料有無錯誤，且伊之英
    文程度亦無法閱讀專業之英文，伊亦無權為原告決定賠償之
    金額等語（見本院卷第88、89頁），是依證人楊淑媛之證述
    ，雖被告全公司有提供空白之提單予原告，但被告全公
    司並未向原告提示或說明前揭限制責任條款，原告人員雖在
    系爭提單之正面簽名，仍不足以證明原告有積極明確表示同
    意接受該提單背面之限制責任條款。又證人吳佩穎於本院具
    結證稱：伊是全公司之員工，自95年起任職迄今，主要負
    責客戶開發與客戶維護，全公司從3年前與原告公司配合
    ，99年8月時，原告有一件託運之貨物遭到擠壓，楊淑媛有
    打電話來，是伊接的，楊淑媛問貨件損壞全公司如何處理
    ，伊回答貨件損壞無法處理，主要是包裝上的問題，貨件遺
    失也不過，伊還未講完，楊淑媛就說「我知道美金一百元」
    ，這是伊與楊淑媛間之對話等語（見本院卷第89頁），證人
    楊淑媛則證稱：關於99年8月間貨件被擠壓之事，伊沒有印
    象有提過前述之情事（見本院卷第89、90頁），惟縱使證人
    吳佩穎前開證述為真實，然依其證述之內容，亦僅能證明原
    告知悉有背面條款且其中有關於限制被告全公司之責任之
    條款，但仍不足以證明原告有積極明確表示同意接受該限制
    責任條款之事實。綜上所述，被告全公司並未能舉證證明
    原告有明示同意系爭提單背面條款第11條關於限制被告全
    公司責任之條款，揆諸前揭民法規定，該限制被告全公司
    責任條款，對原告不生效力。
  3.按航空器使用人或運送人，就其託運貨物或登記行李之毀損
    或滅失所負之賠償責任，每公斤最高不得超過新臺幣1千元
    ，但託運人託運貨物或行李之性質、價值，於託運前已向運
    送人聲明並載明於貨物運送單或客票者，不在此限；乘客隨
    身行李之賠償責任，按實際損害計算，但每一乘客最高不得
    超過新臺幣2萬元；航空器使用人或運送人因故意或重大過
    失致生前2項所定之損害者，不得主張賠償額之限制責任；
    前3項規定，於航空貨運承攬業、航空站地勤業或航空貨物
    集散站經營業為賠償被請求人時，準用之，民用航空法第93
    條之1定有明文，其立法意旨乃為使民用航空運輸業、航空
    貨運承攬業、航空站地勤業及航空貨物集散站經營業對於其
    運送或處理貨物與行李之賠償責任有其明確規範，並避免託
    運人不依託運貨物或行李之實際性質與價值申報，造成相關
    業者無法確知賠償風險，爰參照海商法之體例及華沙公約第
    22條中有關貨物或行李之賠償規定，增訂本條。查被告全
    公司係航空貨運承攬業者，為原告計算使航空公司運送系爭
    貨物，詳如前述，故本件應有民用航空法第93條之1規定之
    適用，又被告全公司有重大過失，因此造成系爭貨物喪失
    ，業如前述，是依民用航空法第93條之1第3項規定，本件情
    形亦無民用航空法第93條之1第1項關於單位責任限制規定之
    適用。
  4.按運送物有喪失、毀損或遲到者，其損害賠償額應依其應交
    付時目的地之價值計算之，民法第638條第1項定有明文。查
    原告主張系爭貨物於應交付時目的地之價值為美金98,137.1
    元，並提出發票影本為證（見本院卷第28頁），且為被告全
    公司所不爭執（見本院卷第84頁），堪信為真實，從而，
    依原告本件起訴日即100年6月2日美元對新臺幣匯率1比28.8
    82計算，此有臺灣銀行歷史匯率查詢表可佐（見本院卷第97
    頁），折合為新臺幣2,834,396元（98,137.1×28.882＝2,8
    34,396，元以下四捨五入）。
  (四)原告是否與有過失？
  1.按損害之發生或擴大，被害人與有過失者，法院得減輕賠償
    金額，或免除之，民法第217條第1項定有明文。又所謂被害
    人與有過失，須被害人之行為助成損害之發生或擴大，就結
    果之發生為共同原因之一，行為與結果有相當因果關係，始
    足當之，倘被害人之行為與結果之發生並無相當因果關係，
    尚不能僅以其有過失，即認有過失相抵原則之適用（最高法
    院96年度台上字第2672號判決參照）。
  2.查被告辯稱：原告將收件人地址位於九龍灣之「SHEUNG
    YUET ROAD」（常悅道）誤繕為CHUNG YUE ROAD，被告香港
    分公司分檢時誤為是長沙灣之CHEUNG YUE STREET（長裕街
    ），因而由專門交接長沙灣之車號KL7881號卡車司機林志和
    帶往長沙灣區，至長沙灣區交接時外務發現系爭貨物並非該
    區所屬，即交回該KL7881號卡車內，準備帶回再做更正分派
    ，然KL7881號卡車除交接長沙灣貨件任務外，另有一票貨須
    送至葵涌華星街華達工業大廈，該卡車進入該大廈卸貨平台
    C座141號的落貨區，林志和用手推車推出車箱，上樓派送，
    離開時未將昇降尾板歸回原位，送完貨返回貨車時，即發現
    系爭貨物失竊之情，有盛平公證行有限公司出具之初步公證
    意見（見本院卷第20至24頁）及林志和於相剛葵涌警署做成
    之筆錄（見本院卷第25至27頁）均影本及香港常悅道路牌（
    見本院卷第61頁）、香港長裕街路牌（見本院卷第62頁）在
    卷可憑，且原告嗣亦自承有誤載地址之情事（見本院卷第90
    頁），信屬真實，原告雖稱曾委託被告全公司運送過同一
    地址，然被告全公司實無從辨認原告之客戶有無更換地址
    或是否尚有其他地址，且被告全公司要完成系爭貨物之運
    送，需經許多履行輔助人之協助始得以完成，以及被告全
    公司尚有其他託運人之貨物需處理，實難苛責被告全公司
    自行主動發現原告有誤繕地址之錯誤。是以原告誤繕地址，
    致被告全公司之履行輔助人因此原應將系爭貨物分派給九
    龍灣卡車卻因而分派給長沙灣之卡車，嗣後發現時因該卡車
    尚有其他貨物要送達，始會發生疏失將卡車尾板升起之情事
    ，且系爭貨物一箱，重14.4公斤，長37公分×寬49.5公分×
    高26公分，價值美金98,137.1元，價值不低，原告未告知系
    爭貨物之價值，以使被告全公司提醒注意，或應增加運費
    ，是原告對於系爭貨物損害之發生及擴大亦有過失。本院審
    酌上情，本院認兩者過失程度相當，而同為本件事故之相當
    原因，兩造各應負擔50%之過失責任，故應減輕被告全公
    司50%之賠償責任，因此，原告得請求被告全公司賠償之
    金額為1,417,198元（2,834,396×50%＝1,417,198）。
六、綜上所述，原告依民法第634條前項、第638條第1項規定，
    請求被告全公司給付原告1,417,198元，及自起訴狀繕本
    送達之翌日即100年6月18日起至清償日止，按週年利率5%計
    算之利息，為有理由，應予准許，逾此部分之請求，則屬無
    據，應予駁回。另原告前開請求既應准許，其選擇依據民法
    第227條第2項、民法第224條規定請求部分，即無庸再行審
    究。
七、本件事證業已明確，兩造其餘主張陳述及所提之證據，經本
    院審酌後，認均不足以影響本判決之結果，均毋庸再予論述
    ，附此敘明。
八、兩造復均陳明願供擔保請求宣告假執行及免為假執行，經核
    原告勝訴部分，均無不合，爰分別酌定相當之擔保金額，予
    以准許。至原告敗訴部分，即失所附麗，併駁回之。
九、據上論結，原告之訴為一部有理由、一部無理由，爰依民事
    訴訟法第79條、第390條第2項、第392條第2項，判決如主文
    。
中    華    民    國   100    年    10    月    31    日
                  民事第五庭    法  官  賴秀蘭
以上正本係照原本作成
如對本判決上訴，須於判決送達後20日內向本院提出上訴狀。如
委任律師提起上訴者，應一併繳納上訴審裁判費。
中    華    民    國   100    年    10    月    31    日
                                書記官  余富琦